臺灣高等法院民事判決　　　　　　　　 94年度上易字第356號
上　訴　人　中華民國國際貿易協會
法定代理人　乙○○
訴訟代理人　徐則鈺律師
被　上訴人　宜威科技股份有限公司
法定代理人　甲○○
上列當事人間請求清償債務等事件，上訴人對於中華民國94年 3
月15日臺灣臺北地方法院93年度訴字第4760號第一審判決提起上
訴，本院於94年6月28日言詞辯論終結，判決如下：
    主      文
上訴駁回。
第二審訴訟費用由上訴人負擔。
    事實及理由
一、被上訴人主張：兩造於民國92年11月25日簽訂eway登錄商情
    訊息公告經銷合約書（下稱系爭合約書），約定由伊提供服
    務系統功能，上訴人則經銷eway公告商情訊息服務，期間自
    92年12月 1日起至93年12月31日止，上訴人應按月支付系統
    設定費予伊，自92年12月1日至93年6月30日止每家客戶系統
    設定費為新台幣（下同）3675元（含稅，下同），自93年 7
    月 1日至同年12月31日每家客戶則調高為4200元，且上訴人
    每個月至少需提供45家以上客戶，若未達保證家數仍按45家
    之費用計算。詎上訴人自93年 5月起即未依約付款，屢經發
    函催討，仍未獲置理，伊乃於93年11月15日終止系爭合約，
    為此依系爭合約法律關係，求為命上訴人給付積欠93年5 月
    至同年11月15日之系統設定費合計83萬9505元，並賠償自終
    止契約翌日即93年11月16日起至同年12月31日止按每月45家
    計算之系統設定費損害28萬3500元，及均加計自起訴狀繕本
    送達翌日起算法定遲延利息之判決。
二、上訴人則以：伊屢遭客戶反應被上訴人服務不佳，致伊在後
    續招商上益發困難，無法招足合約所定45家家數，故自93年
    6月起即以實際招商家數給付系統設定費，雖相差3萬餘元，
    但在伊收受被上訴人催款之存證信函後，兩造進行協商，被
    上訴人同意自93年7月1日起按實際招商家數併依調漲前價格
    3675元計付系統設定費，伊則允諾補足6月份之3萬餘元差額
    ，兩造顯已達成和解協議或變更系爭合約原內容之合意，伊
    於93年 7月以前應給付之款項，被上訴人既均按協商結果陸
    續開立發票向伊請款，且未為各期之保留，依民法第 325條
    第1項之規定，推定93年7月前應給付之款項均已清償，伊自
    無違約。何況，被上訴人未提供93年10月至12月之服務，減
    省成本56萬7000元；又被上訴人未依約提供前一個月報表，
    亦未繼續提供客戶滿 8個月之服務，致伊受有22萬4634元之
    損失；另客戶因服務中斷而對伊多所指責及抱怨，致伊信用
    及名譽受有損失，被上訴人應賠償50萬元，茲主張抵銷等語
    ，資為抗辯。
三、原審判決上訴人應給付被上訴人 112萬3005元（即系統設定
    費83萬9505元，損害賠償28萬3500元），及自起訴狀繕本送
    達翌日即93年11月16日起至清償日止，按年息百分之五計算
    之利息。上訴人不服，提起上訴，並於本院上訴聲明：(一)原
    判決廢棄。(二)被上訴在第一審之訴及假執行之聲請均駁回。
    被上訴人則於本院答辯聲明：駁回上訴人之上訴。
四、查被上訴人主張兩造於92年11月25日簽訂系爭合約書，約定
    由上訴人經銷eway公告商情訊息服務，其則提供服務系統功
    能，並按月向上訴人收取系統設定費，契約期間自92年12月
    1 日起至93年12月31日止。被上訴人以本件起訴狀繕本之送
    達為終止系爭合約之意思表示，該起訴狀係於93年11月15日
    送達上訴人之事實，業據被上訴人提出系爭合約書為證（見
    原審卷第 8至11頁），並有送達證書在卷可稽（見原審卷第
    24頁），且為上訴人所不爭執（見本院卷第30頁），自堪信
    此部分事實為真正。惟被上訴人主張上訴人自93年 5月起即
    未依約支付系統設定費，依約其得請求上訴人給付餘欠之系
    統設定費，與因違約所生之損害賠償等情，則為上訴人所否
    認，並以前開情詞置辯。是以本件兩造爭執之重點厥為：(一)
    兩造是否達成自93年7月1日起改以實際招商家數及調漲前價
    格計付系統設定費之合意？(二)被上訴人得否請求上訴人給付
    餘欠之系統設定費？如可，其金額為何？(三)被上訴人得否請
    求上訴人賠償損害？(四)上訴人所為抵銷抗辯有無理由？茲分
    述於後：
  (一)兩造未達成自93年7月1日起變更以實際招商家數及調漲前價
    格計付系統設定費之合意：
　　１按當事人主張有利於己之事實者，就其事實有舉證之責任
      ，民事訴訟法第 277條前段定有明文，是原告對於自己主
      張之事實已盡證明之責後，被告對其主張，如抗辯其不實
      並提出反對之主張者，則被告對其反對之主張，亦應負證
      明之責，此為舉證責任分擔之原則，最高法院18年上字第
      2855號判例意旨可資參照。本件被上訴人依系爭合約請求
      上訴人給付系統設定費，主張依系爭合約第4、5條約定，
      合約期間內自92年12月1日至93年6月30日止每家客戶系統
      設定費為3675元；自93年7月1日至同年12月31日每家客戶
      則調高為4200元，且上訴人每個月至少需提供45家以上客
      戶，若未達保證家數仍按45家之費用計算等情，業據提出
      系爭合約書為證，上訴人就此系爭合約之原約定未予爭執
      ，堪信此部分事實為真正。上訴人主張兩造嗣後達成自93
      年7月1日起，以實際招商家數，併依調漲前價格3675元計
      付系統設定費之合意，既為被上訴人所否認，依上開舉證
      責任分配之原則，自應由上訴人就兩造合意變更系爭合約
      原內容之事實，負舉證之責。
    ２上訴人主張被上訴人於93年7月1日、7月7日、8月1日開立
      之統一發票，係以伊實際招商家數及每家3500元（未稅，
      含稅即為3675元）系統設定費計算而開立，足見兩造有合
      意變更原合約內容等語，並提出統一發票三紙為證（見原
      審卷第38至40頁）。惟按營業人銷售貨物或勞務，應依本
      法營業人開立銷售憑證時限表規定之時限，開立統一發票
      交付買受人；營業人開立統一發票，應行記載事項未依規
      定記載或所載不實者，除通知限期改正或補辦外，按統一
      發票所載銷售額，處百分之一罰鍰，其金額最低不得少於
      500 元，最高不得超過5000元。經主管稽徵機關通知補正
      而未補正或補正後仍不實者，連續處罰之，加值型及非加
      值型營業稅法第32條第1項、第48條第1項定有明文，是開
      立統一發票，僅係營業人依上開規定應負之公法上義務。
      則被上訴人開立上開三紙統一發票，至多僅足證明其依實
      際收入依法開立，尚不足證明兩造已達成變更系爭合約之
      約定，而上訴人復無其他證據可資佐明，是上訴人僅以統
      一發票之開立證明兩造業已達成按實際家數與每家3675元
      計付系統設定費事實，即難採信。何況，被上訴人辯稱其
      於93年6月1日原開立請領93年 5月份45家系統設定費之統
      一發票，因上訴人實際只付36家系統設定費13萬2300元（
      即3675元×36家），其乃將該紙統一發票作廢，並配合上
      訴人就同年 6月份僅願先支付30家系統設定費用，而於93
      年7月1日、7月7日分別開立45家、21家系統設定費之統一
      發票，俾符合93年5、6月份共請領66家系統設定費之事實
      ，復因上訴人就6月份只支付27家系統設定費9萬9225元（
      3675元×27家），且就7月份支付30家系統設定費11萬220
      元（3675元×30家），尚仍有 3家差額，故其在次月即93
      年8月1日扣除前開 3家差額後，再開立27家之統一發票等
      情，業據提出統一發票（見原審卷第57、65至67頁）、統
      一發票及付款金額變動表（見原審卷第60頁）為證，並有
      上訴人提出之匯款申請書可稽，可見被上訴人係為因應營
      業核實報稅之需，為免遭受罰則，而開立與營收相符之統
      一發票甚明。參諸被上訴人於93年9月1日、同年9月27 日
      分別開立30家、25家之統一發票向上訴人請款，事後均作
      廢，亦有作廢之統一發票可按（見原審卷第58、59頁）；
      且被上訴人於93年9月9日即以台北古亭郵局第1393號存證
      信函向上訴人催告改善違約情形並依約給付至 9月止積欠
      之系統設定費55萬6005元之事實，亦有存證信函與掛號郵
      件收件回執可憑（見原審卷第16至20頁），果被上訴人同
      意上訴人自93年7月1日起改依實際招商家數併依調漲前價
      格計費，則被上訴人何需於93年9月1日及同年 9月27日開
      立與上訴人實際招商家數不合之發票，事後再作廢上訴人
      拒絕付款之上開統一發票，並向上訴人催討餘欠款項，更
      與經驗常情不合，是上訴人主張被上訴人同意變更系爭合
      約約定計費方式，自93年7月1日起按實際招商家數依調漲
      前每家3675元計算系統設定費云云，洵不足取。
  (二)被上訴人依系爭合約得請求上訴人給付積欠之系統設定費83
    萬9505元：
　　１被上訴人主張上訴人於93年5月份招商家數較保證家數少9
      家、6月份少18家、7月份尚積欠系統設定費 7萬8780元（
      4200×00－000000＝78780），合計積欠 17萬8005元（計
      算式：3675×9＋3675×18＋78780＝178005）等語，上訴
      人則否認積欠此部分款項，並辯稱：伊於93年 7月前應給
      付之款項，被上訴人既已開立93年7月1日、同年7月7日、
      同年8月1日統一發票予伊，顯已受領各期款項，復未為保
      留，依民法第325條第1項之規定，應推定93年 7月前應給
      付之款項均已清償等語。惟按關於利息或其他定期給付，
      如債權人給與受領一期給付之證書，未為他期之保留者，
      推定其以前各期之給付已為清償，民法第325條第1項定有
      明文，惟所謂債權證書，乃債權人與債務人關係之證明文
      件，此與依營業行為登載之統一發票迥不相同，蓋統一發
      票僅係會計憑證，用以證明該次交易行為所發生之會計事
      項而已，充其量只能證明該次交易情形，尚無法全然反應
      交易者間之法律關係，自非屬債權證書之性質。上開統一
      發票為被上訴人依其實際收入系統設定費金額所開立，乃
      盡其公法上之義務，非關於受領定期給付之證書，上訴人
      辯稱統一發票兼具債權證書之性質，被上訴人開立統一發
      票足證93年 7月前之系統設定費業已付清云云，委不足取
      。
    ２依系爭合約第 9條約定，乙方（即上訴人）同意如合約期
      間內違反本合約之約定（第5條；第6條），甲方（即被上
      訴人）得以書面限期通知改善。如於期限內未具改善成效
      ，甲方有權逕行終止本合約，並要求乙方支付損害賠償（
      範圍包括有形合約期間內每月保證45家之系統設定費及無
      形損失）。本件上訴人自93年 5月起即未依約付足款項，
      被上訴人分別於93年 6月21日以台北南陽郵局第3076號存
      證信函、於93年9月9日以台北古亭郵局第1393號存證信函
      催告上訴人支付積欠系統設定費，並分別於93年 6月23日
      、9月9日送達上訴人，此有存證信函及掛號郵件收件回執
      在卷可稽（見原審卷第12至20頁），上訴人仍未補足積欠
      款項，被上訴人自得依上開約定終止系爭合約，是被上訴
      人以本件起訴狀繕本送達上訴人為終止契約之意思表示，
      要無不合。查該起訴狀於93年11月15日送達上訴人，有送
      達證書在卷可稽（見原審卷第23頁），系爭合約已於同日
      終止，並為上訴人所不爭執（見本院卷第30頁），是被上
      訴人主張系爭合約業於93年11月15日合法終止亦堪採信。
    ３按系爭合約約定兩造合作期間內，自92年12月1日至93年6
      月30日止，上訴人應付之每家客戶系統設定費為3675元；
      自93年7月1日至93年12月31日止每家客戶則調漲為4200元
      ，且上訴人每個月至少需提供45家以上客戶，若未達保證
      家數，仍依45家費用計算，已如前述，而上訴人未能證明
      兩造已達成自93年7月1日起按實際招商家數依每家3675元
      計算系統設定費合意之事實，是關於系統設定費之給付，
      自仍應按系爭合約之約定為之。被上訴人主張上訴人於93
      年5月份較保證家數少9家、 6月份少18家、7月份尚積欠7
      萬8780元（4200×00－000000＝78780）、8月至11月15日
      每月少45家，合計積欠83萬9505元（計算式： 3675×9＋
      3675×18＋78780＋4200×45×3.5＝839505）等語，有上
      開統一發票、匯款申請書可稽，斟諸系爭合約約定，被上
      訴人請求上訴人給付自93年 5月至93年11月15日終止合約
      期間所積欠之系統設定費83萬9505元，自屬有據。
  (三)被上訴人依系爭合約第 9條約定，得請求上訴人賠償損害28
    萬3500元：
　　１按終止權之行使，不妨礙損害賠償之請求，民法第 263條
      、第260條定有明文，而系爭合約書第9條亦約定，如上訴
      人違約未依約履行時，被上訴人得以書面限期通知改善，
      如於期限內未具改善成效，得逕行終止合約，並得請求損
      害賠償，範圍包括有形合約期間內每月保證45家之系統設
      定費及無形損失，本件被上訴人於93年11月15日合法終止
      系爭合約，是其依上開約定請求上訴人賠償損害，即非無
      據。
    ２上訴人雖抗辯被上訴人既於93年11月15日終止系爭合約，
      不再提供服務，是終止後迄原合約期滿日止之系統設定費
      即非系爭合約第 9條約定之「有形合約期間」損害賠償範
      圍等語。惟按損害賠償，除法律另有規定或契約另有訂定
      外，應以填補債權人所受損害及所失利益為限。依通常情
      形，或依已定之計劃、設備或其他特別情事，可得預期之
      利益，視為所失利益，民法第 216條亦定有明文，本件系
      爭合約書第 9條已約明，於上訴人違約時，被上訴人終止
      系爭合約，所得請求之損害賠償包括合約期間內每月保證
      45家之系統服務設定費及無形損失；而依系爭合約第1、5
      條約定，兩造合作期限係至93年12月31日止，上訴人每個
      月保證家數至少為45家以上，若未達保證家數則依45家費
      用計算，被上訴人不得調整系統設定費，有系爭合約可稽
      ，是關於合約期間內系統設定費之收入，乃訂約時被上訴
      人預期可得之利益。因上訴人違約，被上訴人不得不於93
      年11月15日終止系爭合約，致其原預期利益喪失，是被上
      訴人依上開約定請求上訴人賠償自終止翌日起至合約期滿
      93年12月31日止預期之系統設定費之損害，要非無據。上
      訴人抗辯終止後迄原合約期滿日期間，非系爭合約第 9條
      約定之「有形合約期間」云云，委不足取。是則，被上訴
      人請求自93年11月16日起至系爭合約原期間末日93年12月
      31日止，按45家系統設定費計算之損害賠償28萬3500元（
      計算式：4200×45×1.5＝283500），自應准許。
  (四)上訴人主張抵銷抗辯無理由：
　　１按二人互負債務，而其給付種類相同，並均屆清償期者，
      各得以其債務，與他方之債務，互為抵銷，民法第334 條
      前段定有明文，是債務之抵銷，以雙方當事人互負債務為
      必須具備之要件，若一方並未對他方負有債務，則根本上
      即無抵銷之可言（最高法院18年上字第1709號判例意旨參
      照）；又主張抵銷之當事人就其主張抵銷之債權及數額確
      實存在之事實，依法有舉證責任。
    ２上訴人辯稱被上訴人未依約提出月報表、提供客戶滿 8個
      月服務，致其受有至少22萬4634元損害；又被上訴人終止
      系爭合約後未提供93年10月至12月之系統服務，減省成本
      56萬7000元應予扣除；另客戶因服務中斷而對伊多所指責
      及抱怨，亦致伊信用及名譽受損，被上訴人應賠償50萬元
      ，爰就此賠償金額與被上訴人本件請求金額抵銷等語。經
      查，被上訴人業已提出其依合約第4條約定提供每家客戶8
      個月服務之 2片光碟資料（附於原審卷末證物袋）、對帳
      單繕本（見原審卷第71至79頁）為證，該對帳單繕本及光
      碟則於94年 1月25日當庭交上訴人收受（見原審卷第69頁
      ），而上訴人對被上訴人所提供服務內容究有何不佳之處
      ，或未持續提供滿 8個月服務致其受有損害部分，則未舉
      證以實其說，則上訴人主張有前開所受損害及應扣除被上
      訴人未提供服務減省成本，顯非可採。縱認被上訴人遲交
      報表之情屬實，惟上訴人亦從未表示拒絕被上訴人給付，
      亦未能舉證證明此部分遲延給付對其有何損害，則其主張
      被上訴人遲延給付之損害賠償，亦無可採，故上訴人以前
      開損害部分與被上訴人所請求金額予以抵銷，顯屬無據，
      不生合法抵銷之效力。
五、綜上所述，被上訴人主張上訴人自93年 5月起未依系爭合約
    履行，其已合法終止系爭合約為可採，上訴人所辯均無可取
    。從而，被上訴人本於系爭合約之約定，請求上訴人給付自
    93年 5月至同年11月15日合約期間內系統設定費83萬9505元
    ，及給付終止系爭合約後之損害賠償28萬3500元，合計 112
    萬3005元，與自93年11月16日起至清償日止，按年息百分之
    五計算之利息，為有理由，應予准許。是則原審判命上訴人
    如數給付，於法並無不合。上訴意旨指摘原判決不當，求予
    廢棄改判，為無理由，應予駁回。
六、本件事證明確，兩造其餘攻擊防禦方法與所舉證據，經逐一
    審酌後，尚與本件判決之結果無礙，爰不一一論述，附予敘
    明。
七、據上論結，本件上訴為無理由，依民事訴訟法第449條第1項
    、第78條，判決如主文。
中　　華　　民　　國　　94　　年　 　7　　月　　12　　日
　　　　　　　　　民事第十一庭  審判長法　官  阮富枝
　　　　　　　　　　　　　　　　      法　官  吳麗惠
　　　　　　　　　　　　　　　　      法　官  林麗玲
正本係照原本作成。
不得上訴。
中　　華　　民　　國　　94　　年　　7 　　月　　13　　日
　　　　　　　　　　　　　　　　　　　書記官  鄭淑昀
